【裁判字號】    97,勞簡上,16
【裁判日期】    980227
【裁判案由】    給付薪資
【裁判全文】
臺灣高雄地方法院民事判決            97年度勞簡上字第16號
上  訴  人  甲○○
被  上訴人  乙○○
當事人間給付薪資事件，本院於民國98年2 月16日言詞辯論終結
，判決如下：
    主  文
上訴駁回。
第二審訴訟費用上訴人負擔。
    事實及理由
一、按於第二審為訴之變更或追加，非經他造同意，不得為之。
    但第255 條第1 項第2 款至第6 款之情形，不在此限。又擴
    張或減縮應受判決事項之聲明者，縱於訴狀送達後，原告仍
    得為之，民事訴訟法第446 條第1 項、第255 條第1 項第3
    款定有明文。再前開規定於簡易程序第一審裁判之上訴準用
    之，為同法第436 條之1 第3 項所明定。上訴人於原審請求
    被上訴人給付薪資新台幣（下同）112,000 元（見原審卷第
    4 頁），嗣於民國97年12月31日當庭更易其上訴之聲明為如
    後述（見本院卷第29頁），揆諸前揭規定，上訴人所為乃擴
    張應受判決事項之聲明，於法有據，合先敘明。
二、上訴人主張：上訴人自97年1 月1 日起至同年4 月30日止，
    在被上訴人經營之金像獎幼稚園擔任體能老師及廚工，然被
    上訴人均未曾給付上訴人薪資。被上訴人為金像獎幼稚園之
    經營者，此從幼稚園之土地承租、電話申請、網路申請及小
    朋友意外險之要保人等等，均以被上訴人之名義為之可知。
    至訴外人陳金蓮僅負責校務，並未參與經營，伊每月薪資合
    計為28,000元，爰依僱傭契約之法律關係，請求被上訴人給
    付4 個月之薪資共計112,000 元等情。並聲明：被上訴人應
    給付上訴人112,000 元。
三、被上訴人則以：伊並未僱用上訴人，金像獎幼稚園由伊與陳
    金蓮合夥經營，陳金蓮擔任園長，幼稚園營業收入亦非全由
    伊收取，陳金蓮並無權利自己僱請人員，有關雇用人員，必
    須要由伊與陳金蓮共同討論決定之，伊未曾受告知要雇用上
    訴人等語資為抗辯。並聲明：駁回上訴人之訴。
四、原審經審理結果，駁回上訴人之請求。上訴人提起上訴，除
    援引於原審之主張與陳述外，另補稱：伊於97年1 月1 日至
    金像獎幼稚園工作，當天即找被上訴人，談及受僱薪資，嗣
    被上訴人稱上訴人之薪資需等到收支平衡時才有能力給付，
    希望伊先去工作，當時並未確定薪資數額，是陳金蓮跟伊說
    廚工兼體能老師月薪共28,000元等情，並於本院聲明：(一)原
    判決廢棄。(二)被上訴人應給付上訴人112,000 元及自98年1
    月1 日起至清償日止，按週年利率百分之五計算之利息。被
    上訴人除援引原審之主張及陳述外，並補陳：上訴人與陳金
    蓮自96年12月起住在幼稚園，吃住均由伊負責，兩造未曾提
    及要支領薪水之事，伊以為上訴人是因為不好意思才幫忙，
    且伊從未承諾給付薪資給上訴人等語，爰於本院聲明：上訴
    駁回。
五、兩造不爭執之事項：
  (一)金像獎幼稚園由被上訴人出資，陳金蓮擔任園長。
  (二)金像獎幼稚園所在土地係由被上訴人承租，幼稚園電話、網
    路、學生意外險均以被上訴人名義申請，由被上訴人負責幼
    稚園支出。
  (三)上訴人確曾出現在幼稚園跟小朋友玩遊戲。
六、本件兩造爭執之事項為：(一)兩造間有無僱傭關係存在？(二)被
    上訴人有無積欠上訴人薪資？如有積欠薪資，積欠薪資金額
    為若干？茲就上開爭點，分別論述如下：
  (一)兩造間有無僱傭關係存在？
  1.按當事人主張有利於己之事實者，就其事實有舉證之責任。
    但法律別有規定，或依其情形顯失公平者，不在此限，民事
    訴訟法第277 條定有明文。次按，民事訴訟如係由原告主張
    權利者，應先由原告負舉證之責，若原告先不能舉證，以證
    實自己主張之事實為真實，則被告就其抗辯事實即令不能舉
    證，或其所舉證據尚有瑕疵，亦應駁回原告之請求（最高法
    院17年上字第917 號判例意旨參照）。上訴人主張兩造間曾
    透過陳金蓮達成僱傭關係之合意，至薪資之事，一開始雖未
    討論，惟伊於97年1 月1 日至幼稚園上班時，有告知被上訴
    人要給付薪資，且於97年3 月時，曾向被上訴人預支薪資50
    00元云云，固援引證人陳金蓮之證詞為據，惟為被上訴人所
    否認，則揆諸前揭說明，上訴人就兩造間僱傭關係存在之事
    實，即負有舉證之責。又按當事人締結僱傭契約，固非要式
    行為，惟對於僱傭契約必要之點，即勞務內容與薪資之意思
    表示必須一致，否則其契約即難謂已成立。經查，證人即金
    像獎幼稚園之老師陳怡蓁於原審固證稱：上訴人自97年1 月
    1 日起至同年4 月30日間，曾至金像獎幼稚園擔任體能老師
    及廚工等情，惟尚無從逕推認兩造間就上訴人從事何職務及
    可得月薪如何，已達成合致，自難遽認彼此存有僱傭關係。
  2.次查，參諸證人陳金蓮於本院準備程序中到院證稱：伊經被
    上訴人授權，始僱傭上訴人，事先已徵得被上訴人之同意，
    且一開始即提及薪資之事，言明上訴人負責廚房及教體能，
    廚房部分薪資20,000元，體能部分薪資8000元，月薪總共28
    ,000 元 ，被上訴人同意後，伊才轉告上訴人工作之內容及
    薪資，上訴人才至幼稚園上班；上訴人受僱之前已經在幼稚
    園，吃住均由幼稚園支出，但沒有上班，伊與兩造曾一同在
    幼稚園辦公室內商談上訴人受僱之內容及薪資，雙方談妥之
    後，上訴人才開始上班，上訴人於受僱期間均未領得薪資，
    生活費用均由幼稚園支出，且上訴人曾向被上訴人借過5,00
    0 元（見本院卷第31至33頁）等語，核與上訴人陳稱：伊於
    97年1 月1 日至幼稚園上班時，有告知被上訴人，但當時並
    未討論到薪資之事，直到97年3 月時，伊向被上訴人預支薪
    資5,000 元，均是透過陳金蓮與被上訴人談工作上的事（見
    本院卷第30頁）等詞相互對照以觀，其中就兩造間如何達成
    僱傭關係合意之過程？兩造於97年1 月1 日前，是否達成薪
    資給付數額之合意及是否曾預支薪資等節，上訴人所述情節
    與陳金蓮前揭證述內容，互相齲齬，已難遽採陳金蓮之證述
    。此外，衡諸上訴人與陳金蓮係男女朋友關係，且陳金蓮亦
    因經營金像獎幼稚園之事，與被上訴人屢生摩擦乙節，為上
    訴人陳述明確（見本院卷第43、44頁），益徵陳金蓮之證詞
    難予遽採。末者，上訴人又未能提出其他證據以證明兩造間
    存有僱傭關係，自難僅憑陳怡蓁及陳金蓮之證詞為其有利之
    認定。
  3.又查，參酌上訴人自承：陳金蓮僅負責校務，並未參與經營
    ，陳金蓮於96年11月中旬，叫伊擔任幼稚園體能老師兼廚師
    ，並告知會與被上訴人溝通薪資之問題，伊係與陳金蓮談薪
    資，並未與被上訴人談過薪資；嗣被上訴人與陳金蓮不合，
    伊又沒有錢，才提議以22萬元頂下被上訴人之幼稚園，並要
    求被上訴人給付8 萬元薪資，以抵付頂讓應付款（見本院卷
    第43至44頁）等語，暨陳金蓮證稱：幼稚園雇用人員係由被
    上訴人決定，伊雇用人員需經過被上訴人之同意（見本院卷
    第31頁）等語以觀，足見陳金蓮並無權決定雇用人員，且乏
    證據認定被上訴人曾同意僱用上訴人，並支付薪資，益難認
    兩造間對於僱傭契約必要之點即薪資已達成合意。況衡諸常
    情，設兩造間確有成立僱傭關係之合意，上訴人理應按月向
    被上訴人請求給薪資，豈可能自97年1 月1 日起至同年4 月
    30日止均未領取分文，反而遲至提議接手經營該幼稚園時，
    始向被上訴人提及薪資問題？綜上各情，上訴人主張兩造間
    存有僱傭關係云云，既未能舉證以實其說，則揆諸前開規定
    及判例意旨所示，即應由上訴人負擔舉證責任之危險。
  (二)被上訴人有無積欠上訴人薪資？如有積欠薪資，積欠薪資金
    額為若干？
    本件上訴人既未能證明兩造間之僱傭關係存在，即不生積欠
    薪資之問題。從而，上訴人執前開情詞，本於僱傭契約之法
    律關係，請求被上訴人給付4 個月之薪資及法定遲延利息，
    即屬無據。
七、綜上，上訴人本於僱傭契約法律關係，請求被上訴人給付11
    2,000 元及法定遲延利息，為無理由，應予駁回。原審就此
    為上訴人敗訴之判決，核無違誤，上訴人上訴意旨，猶執前
    詞，指摘原審判決不當，求予廢棄改判，為無理由，應駁回
    其上訴。
八、據上論結，本件上訴為無理由，依民事訴訟法第436 條之1
    第3項 、第449 條第1 項、第78條，判決如主文。
中    華    民    國    98    年     2    月    27    日
                勞工法庭審判長法  官  李昭彥
                              法  官  賴文珊
                              法  官  鄭凱文
以上正本係照原本作成。
本判決不得上訴。
中    華    民    國    98    年     2    月    27    日
                              書記官  張家瑜


司法院資訊處製作；財團法人民間司法改革基金會備份。
